【裁判字號】    95,簡上,109
【裁判日期】    951122
【裁判案由】    侵占
【裁判全文】
臺灣花蓮地方法院刑事判決             95年度簡上字第109號
上  訴  人  臺灣花蓮地方法院檢察署檢察官
被      告  甲○○
選任辯護人  曾泰源律師
上列上訴人因被告犯侵占案件，不服本院花蓮簡易庭中華民國95
年6月27日95年度玉簡字第71號之第一審判決（聲請簡易判決處
刑案號：95年度偵字第900號），提起上訴，本院管轄之第二審
合議庭判決如下：
    主  文
上訴駁回。
    事  實
一、甲○○於民國94年10月26日凌晨5時許，在花蓮縣花蓮市○
    ○路之不詳地點拾獲乙○○於同日凌晨遭不詳姓名強盜後丟
    棄在該處而離本人持有之LV手提包1個（內有皮夾1個、鑰匙
    3 把、三星銀色手機一支序號：00000000000000 號、鑽戒1
    個及現金新臺幣（下同）5 萬元許等財物），竟意圖為自己
    不法之所有，予以侵占入己，並於翌日（按即同年月27日）
    旋攜上開拾得之鑽戒至宜蘭市○○路○段189號大來當鋪典當
    18萬元，另拾得之現金則花用殆盡，嗣經警循線查獲上情。
二、案經花蓮縣警局花蓮分局報告臺灣花蓮地方法院檢察署檢察
    官偵查起訴。
    理  由
一、上揭事實，業據被告甲○○於本院審理中坦承不諱，且有證
    人即被告之女友伍驊於警詢及偵查中之證詞附卷可稽，並有
    贓物認領保管單、通聯調閱查詢單、典當資料各1 份在卷可
    查，被告前開自白與事實相符，本案事證明確，被告犯行堪
    以認定，應予依法論科。
二、上訴意旨略以：系爭告訴人乙○○之LV手提包係於94年12月
    26日凌晨4 時許遭人強盜，而被告之身高、體型與下手強盜
    之人極為相似，另依經驗法則，一般人搶奪之目的係為錢財
    ，當無在搶奪後將內含高額現金及鑽戒等貴重物品之皮包任
    意丟棄於路邊，而令被告輕易拾得之理，故能推斷被告即為
    搶奪告訴人皮包之人，原審竟論被告侵占離本人持有之物罪
    ，自有違誤云云。然按事實之認定，應憑證據，如未能發現
    相當證據，或證據不足以證明，自不能以推測或擬制之方法
    ，以為裁判基礎，最高法院40年台上字第86號判例意旨可資
    參照。經查：告訴人乙○○於警詢中已證稱：伊於案發時有
    喝酒，有一點醉等語（警卷第18頁），則其是否能明白記憶
    強盜其財物之人已非無疑，況其復於警詢中證稱：被告之身
    形和強盜者有一點像，但伊無法確認被告是否即為強盜者（
    警卷第26頁），則其雖於本院審理中稱：當初行搶伊之皮包
    之人身高、體型和被告有百分之七十相像云云，然告訴人終
    究無法確認被告即為強盜之人，自不得再憑其事後臆測，而
    認定被告即為下手強盜財物之人。另查，一般人強盜之目的
    故多為財物，但尚非並無例外，或有因報復或強盜後改變心
    意而放棄財物甚或因故掉落搶得之財物之可能，自不得僅因
    被告持有系爭遭強盜之內含高價財物之皮包，即推斷被告為
    下手強盜之人。綜上，公訴人所舉證據，無從證明被告即為
    下手強盜之人，自難認其所犯為強盜罪，從而依罪疑惟輕之
    法則，被告所為應論侵占離本人持有之物罪，故公訴人之上
    訴並無理由。
三、核被告所為，係犯刑法第337 條侵占離本人持有之物罪。原
    審據以判處前揭所述之刑，並得易服勞役，量刑上尚稱允當
    ，並無量刑過重或過輕之情形。公訴人請求撤銷原判決，更
    為適法之判決，其上訴並無理由，應予駁回。
四、按行為後法律有變更者，適用行為時之法律。但行為後之法
    律有利於行為人者，適用最有利於行為人之法律，刑法第 2
    條第1 項定有明文。查被告於行為後，刑法已於95年7月1日
    修正公布施行，修正前刑法第337 條之法定最高度罰金刑為
    銀元500元，再依罰金罰鍰提高標準條例第1條前段規定，提
    高10倍，而為銀元5 千元（即新臺幣1萬5千元）；而刑法修
    正後罰金刑之規定，依刑法施行法第1條之1第2 項前段規定
    ，就刑法337 條罪罰金刑提高30倍，為新臺幣1萬5千元，因
    此，就該罪最高度罰金刑部分，刑法修正前後並無不同。惟
    刑法第337條之罪之最低度罰金刑，依修正前刑法第33條第5
    款規定罰金刑為銀元1元以上（即新臺幣3元），依法提高10
    0倍，則為銀元300 元（即新臺幣900元），而修正後刑法第
    33條第5款則規定為新臺幣1千元以上，因此，比較新、舊刑
    法第33條第5款之規定，以修正前刑法第33條第5款之規定較
    有利於行為人。揆諸前揭規定，被告應適用行為時（即修正
    前刑法）之規定。以往實務見解，固認原判決未及比較適用
    新舊法時，上訴後，雖比較結果以舊法有利於行為人，而原
    判決別無其他撤銷事由，仍應由上訴審以此為由撤銷改判。
    惟修正後之規定係以適用行為時法為原則法，因此原判決雖
    未及比較適用，然上訴本院後，經比較新舊法，行為後之法
    律並非較有利於行為人，如前所述，仍應適用行為時即修正
    前刑法之規定，則原判決適用行為時法即無不當，自不構成
    撤銷事由，併予敘明。
據上論斷，應依刑事訴訟法第368條，刑法第2條第1項前段，判
決如主文。
本案經檢察官李殷財到庭執行職務。
中    華    民    國    95    年    11    月    22    日
                          臺灣花蓮地方法院刑事第二庭
                                審判長法  官  李豫雙
                                      法  官  林韋岑
                                      法  官  俞秀美
以上正本證明與原本無異。
如不服本判決，應於判決送達後10日內，向本院提出上訴狀。
                                      書記官
中    華    民    國    95    年    11    月    22    日
附錄本案論罪科刑之法條：
中華民國刑法第337條
意圖為自己或第三人不法之所有，而侵占遺失物、漂流物或其他
離本人所持有之物者，處500元以下罰金。


司法院資訊處製作；財團法人民間司法改革基金會備份。
